【裁判字號】    95,家抗,7
【裁判日期】    950831
【裁判案由】    限定繼承
【裁判全文】
臺灣宜蘭地方法院民事裁定               95年度家抗字第7號
抗  告  人  甲○○
抗告人因限定繼承事件，對於本院於中華民國95年5月18日95 年
度繼字第134號裁定提起抗告，本院裁定如下：
    主  文
抗告駁回。
抗告程序費用由抗告人負擔。
    理  由
一、抗告意旨略以：原審裁定認被繼承人李碧珍於民國94年1月9
    日死亡，惟被繼承人李碧珍係燒炭死亡，於95年 2月17日始
    發現死亡，在此之前抗告人並不知道被繼承人李碧珍已經死
    亡，況且被繼承人李碧珍係一家四口舉家自殺，直至其居住
    之房屋遭銀行拍賣，於95年 2月17日拍定點交時才發現陳屍
    於住所內，另依民法第1156條第 2項規定：「前項三個月期
    限，法院因繼承人之聲請，認為必要時，得延展之。」，抗
    告人在95年 5月12日之前均不知被繼承人李碧珍已經死亡之
    事實，何以聲請限定繼承，為此聲請准於延展期限，請求廢
    棄或變更原裁定等語。
二、按「繼承人得限定以因繼承所得之遺產，償還被繼承人之債
    務。」、「為限定之繼承者，應於繼承開始時起，三個月內
    ，開具遺產清冊呈報法院。」、「前項三個月期限，法院因
    繼承人之聲請，認為必要時，得延展之。」民法第1154 第1
    項、第1156條分別定有明文。
三、原審以被繼承人李碧珍於94年1月9日死亡，惟抗告人遲至95
    年5月12日始向本院聲請限定繼承，因已逾3個月之期間，而
    駁回抗告人之聲請。查被繼承人李碧珍及其家人於宜蘭市○
    ○街44號 5樓住處內燒炭自殺，嗣該住處經本院拍賣後，拍
    定人汪玉生於95年 2月17日下午六時許查看後，始發現上請
    ，業經本院調閱臺灣宜蘭地方法院檢察署95年度相字第73號
    卷宗，審核屬實。而依臺灣宜蘭地方法院檢察署檢察官督同
    法醫相驗後，依現場採證情形及遺書內容，認被繼承人推定
    之死亡時間為94年1月9日。又依民法第1147條規定：「繼承
    ，因被繼承人死亡而開始。」本件被繼承人既於94年1月9日
    死亡，依上開規定，繼承人自應於被繼承人死亡後 3個月內
    主張限定繼承。雖抗告人主張起係於95年 2月17日被繼承人
    李碧珍於住處發現燒炭死亡後始知悉被繼承人死亡之事實，
    惟按民法第1174條規定：「繼承人得拋棄其繼承權。」、「
    前項拋棄，應於知悉其得繼承之時起二個月內以書面向法院
    為之。並以書面通知因其拋棄而應為繼承之人。但不能通知
    者，不在此限。」，是拋棄繼承依法應於繼承人「知悉」其
    為繼承人後 2個月內為之，而限定繼承應於「繼承開始時起
    」3 個月內為之，兩者要件各有不同，故抗告人尚難以其知
    悉時間係於95年 2月17日之後而主張限定繼承。再按限定繼
    承之呈報時間，法院因繼承人之聲請，認為必要時，得延展
    之。惟繼承人之聲請延展須在繼承開始起 3個月以內為之，
    本件抗告人未於 3個月期間聲明限定繼承，則依法即視為承
    認繼承，是其聲請延展限定繼承聲明之 3個月期間，亦無理
    由。原裁定駁回抗告人之聲請，經核並無不合，其抗告意旨
    指摘原裁定不當，聲明廢棄，非有理由，應予駁回。
四、據上論結，本件抗告為無理由，依非訟事件法第46條、民事
    訴訟法第495條之1第1項、第449條第 1項、第95條、第78條
    ，裁定如主文。
中    華    民    國    95    年    8     月    31    日
                  臺灣宜蘭地方法院民事庭
                      審判長法  官  楊麗秋
                            法  官  張軒豪
                            法  官  辜漢忠
如不服本裁定，僅得於收受本裁定正本送達後10日內，以適用法
規顯有錯誤為理由，向本院提出再抗告狀，（須附繕本一份及繳
納再抗告裁判費新台幣1,000元），經本院許可後紿可再抗告。
中    華    民    國    95    年    9     月    1     日
                            書記官  陳憲文


司法院資訊處製作；財團法人民間司法改革基金會備份。
